【裁判字號】    92,自,500
【裁判日期】    920825
【裁判案由】    誣告
【裁判全文】
臺灣臺北地方法院刑事裁定                          九十二年度自字第五００號
    自  訴  人  甲○○  男  五.
    被      告  丙○○  男  四.
右列被告因誣告案件，經自訴人提起自訴，本院裁定如左：
    主  文
自訴駁回。
    理  由
一、按法院或受命法官於自訴案件第一次審判期日前訊問及調查結果，如認為案件有
    刑事訴訟法第二百五十二條至第二百五十四條之情形者，得以裁定駁回其自訴，
    同法第三百二十六條第三項定有明文。
二、本件自訴意旨略以：被告丙○○明知其授權乙○○使用台北市○○○路○段一０
    一號地下一樓及地下二樓之房屋，業經乙○○授權自訴人甲○○使用，竟虛捏事
    實誣指自訴人甲○○未經授權而使用系爭房屋，並於民國九十一年四月十二日向
    台灣台北地方法院檢察署申告自訴人甲○○涉犯竊佔罪嫌，嗣經台灣台北地方法
    院檢察署以九十一年度偵字第一０五０一號為不起訴處分在案。因認被告丙○○
    上開行為涉有刑法第一百六十九條第一項之誣告罪嫌。
三、按犯罪事實應依證據認定之，無證據不得推定其犯罪事實。又不能證明被告犯罪
    者，應諭知無罪之判決，刑事訴訟法第一百五十四條、第三百零一條第一項分別
    定有明文。又被害人所述被害情形如無瑕疵可指，而就其他方面調查又與事實相
    符，其供述始足據為判決之基礎；且自訴人之指訴，係以使被告受刑事訴追為目
    的，是其陳述是否與事實相符，仍應調查其他證據以資審認（最高法院三十二年
    上字第六五七號、五十二年台上字第一三００號判例參照）。又事實之認定，應
    憑證據，如未能發現相當證據，或證據不足以證明，自不能以推測或擬制之方法
    ，為裁判基礎；又認定犯罪事實所憑之證據，雖不以直接證據為限，間接證據亦
    包括在內；然而無論直接或間接證據，其為訴訟上之證明，須於通常一般之人均
    不致有所懷疑，而得確信其為真實之程度者，始得據為有罪之認定，倘其證明尚
    未達到此一程度，而有合理之懷疑存在時，事實審法院復已就其心證上理由予以
    闡述，敘明其如何無從為有罪之確信，因而為無罪之判決，尚不得任意指為違法
    ，最高法院四十年台上字第八六號及七十六年台上字第四九八六號分別著有判例
    可資參照。次按，刑法第一百六十九條第一項之誣告罪，以意圖他人受刑事或懲
    戒處分，向該管公務員誣告為構成要件，故該項犯罪，不特須指出其具體事實，
    足以使人受刑事或懲戒處分，且須明知其為虛偽，具有故意構陷之情形始能成立
    ，若係出於誤會或懷疑有此事實而為申告，以致不能證明其所訴之事實為真實，
    或係所告尚非全然無因，衹因缺乏積極證明致被誣告人不受訴追處罰者，縱被訴
    人不負刑責，而告訴人本缺乏誣告之故意，自難成立誣告罪名，最高法院二十二
    年度上字第三三六八號、四十三年度台上字第二五一號及四十四年度台上字第八
    九二號分別著有判例可資參照。
四、本件自訴人甲○○認被告丙○○涉有刑法第一百六十九條第一項之誣告犯行，無
    非係以：被告丙○○明知其授權乙○○使用台北市○○○路○段一０一號地下一
    樓及地下二樓之房屋，業經乙○○授權自訴人甲○○使用，竟虛捏事實誣指自訴
    人甲○○未經授權而使用系爭房屋，並於九十一年四月十二日向台灣台北地方法
    院檢察署申告自訴人甲○○涉犯竊佔罪嫌，嗣經台灣台北地方法院檢察署以九十
    一年度偵字第一０五０一號為不起訴處分在案，足見被告丙○○確有虛構上開情
    節，顯有誣告之故意，復有上開不起訴處分書及乙○○所簽立之同意書各一份在
    卷可稽為其主要論據。
五、經查：被告丙○○曾於九十一年四月十二日以自訴人甲○○涉犯竊佔罪嫌而向台
    灣台北地方法院檢察署提出告訴，嗣經台灣台北地方法院檢察署以九十一年度偵
    字第一０五０一號為不起訴處分確定等事實，業經自訴人甲○○陳明在卷，且經
    本院依職權調閱上開卷宗查明無訛，並有自訴人甲○○所提出之上開不起訴處分
    書影本一份附卷可稽。又被告丙○○將台北市○○○路○段一０一號地下一樓及
    地下二樓之房屋授權乙○○使用，而乙○○另將上開房屋授權鑫協進高科技股份
    有限公司使用等情，業經自訴人甲○○陳明在卷，且經證人乙○○證述在卷，並
    有自訴人甲○○所提供之被告丙○○及證人乙○○分別立具之授權書及同意書影
    本各一份在卷可參。又證人乙○○於本院九十二年七月二十九日調查中證稱：「
    （問：同意書是否你簽的？）是，是我簽的，鑫協進公司就是由自訴人當負責人
    。」、「（問：你簽這張同意書給鑫協進公司時被告是否知道這件事？）他知道
    ，我並不是當著被告的面簽給自訴人，我簽的時候被告並沒有看到。」、「（問
    ：為何同一天不由被告直接簽給鑫協進公司？）因為被告是要給我使用的，但是
    因為自訴人沒有辦公室需要地方使用，所以我才簽這個同意書給自訴人。」、「
    （問：你簽這個同意書是否有告訴被告？）不用，因為被告已經寫了授權書給我
    ，我再授權給其他人使用，我可以自由決定，‧‧‧」、「（問：此張同意書被
    告是否有看過？）我就不知道，我並沒有拿給被告看過。」等語，而證人乙○○
    係自九十一年三月二日起至九十一年六月二十六日間入監服刑，此有台灣台北地
    方法院法務部在監
    書觀之，其上僅係記載由證人乙○○授權鑫協進高科技股份有限公司使用系爭房
    屋，徵諸被告丙○○係於九十一年四月十二日提出上開竊佔之告訴等情，自難逕
    認被告丙○○於提出上開竊佔告訴之際有何故意虛捏事實之情事。又自訴人甲○○於同日調查中雖稱：「（問：此張同意書被告是否有看過？）我有拿給被告看
    ，是在乙○○入監服刑後一個星期左右派出所來公司通知我的時候我有拿給被告
    看。」等語，然依其所陳述之上開內容，僅足以說明自訴人甲○○於雙方發生糾
    紛後曾提供該同意書，尚無從認定被告丙○○業已查證得悉上情而仍堅提告訴，
    自難認定被告丙○○於提出告訴時即有明知不實故意虛捏之行為。至被告丙○○
    與自訴人甲○○間所涉上開竊佔案件，縱於事後經檢察官為不起訴處分確定，亦
    難逕認被告丙○○於提出上開告訴之際即有故意虛構之情事。綜上所述，被告丙○○於上開案件所指之事實既非憑空捏造，已如前述，而自訴人甲○○迄至本院
    裁定時亦均未見其具體補正相關之證據資料，自難僅以其片面之指訴而逕認被告
    丙○○之誣告犯行。是其所涉上開誣告犯行，尚屬無從證明。此外，復查無其他
    積極證據足資證明被告丙○○有何誣告之犯行，其犯罪嫌疑尚屬不足，而有刑事
    訴訟法第二百五十二條第十款之情形，依照首開說明，本件自訴應予駁回。
據上論結，應依刑事訴訟法第三百二十六條第三項、第二百五十二條第十款，裁定如
主文。
中      華      民      國    九十二    年      八      月    二十五    日
                                      臺灣臺北地方法院刑事第十五庭
                                          法  官  黃  雅  君
右正本證明與原本無異。
如不服本裁定，應於裁定送達後五日內向本院提出抗告狀。
                                          書記官  黃  炎  煌
中      華      民      國    九十二    年      八      月    二十六    日


司法院資訊處製作；財團法人民間司法改革基金會備份。
